臺灣士林地方法院刑事判決　　　　　　　　　　　　　九十一年度易字第一七號
　　公　訴　人　臺灣士林地方法院檢察署檢察官
　　被　　　告　甲○○
　　選任辯護人　林照雄律師
右列被告因公共危險案件，經檢察官聲請簡易判決處刑（九十年度偵續字第一八二號
號），本院認不宜以簡易判決處刑，改依通常程序審理判決如左：
    主  文
甲○○失火燒燬現供人使用之住宅，處拘役伍拾日，如易科罰金，以參佰元折算壹日
。
    事  實
一、甲○○與其夫吳更生（已歿）自民國六十年間起，借用陽明山花卉中心管理之門
    牌號碼為台北市士林區○○○道○段一七五巷三弄二十號公有眷舍南面建築物部
    分。嗣吳更生於七十一年間過世後，由甲○○於八十六年六月間與接管機關台北
    市政府工務局公園路燈管理處簽訂宿舍借用契約，並約定有關電源檢修維護由借
    用人負責。不料，甲○○明知上述公有眷舍為現時供其家人及出租陳勝龍等人住
    居使用之住宅，原應注意用電、消防之安全，維護、汰舊更換電源線等相關設備
    ，以防止火災之發生而造成公共危險，依當時情形又非不能注意，竟不注意上述
    眷舍自七十一年起電源線因長久使用，易因絕緣老化導致電線短路，並未定時檢
    修維護，致其所住的上述眷舍內西北面臥室之東南側木柱架上端之電源線，於八
    十九年六月十一日上午七點左右，發生短路引燃大火，並將其房屋客廳及四間臥
    室燒燬，殘存屋頂橫樑，並延燒致同門牌號碼之乙○○所使用之北面房屋神明廳
    屋頂全燬。
二、案經乙○○訴由台北市政府警察局士林分局移送台灣士林地方法院檢察署檢察官
    偵查聲請簡易判決處刑。
    理  由
一、被告甲○○否認公共危險的犯行，辯稱電線配線是專業的，電路維修應該由台北
    市政府工務局公園路燈管理處負責，這次火災是地震引起的天災，不是人為因素
    等語。惟查：
  (一)被告於偵查供稱在七十一年之後有找水電工修過，是插座損壞，負載超過跳電，
    只有換插座，將斷路器歸位，現有的電線是七十二年僱水電工裝設，該水電工已
    去世七、八年，之後也是因為跳電，有叫水電工（即陳傳盛）來修。另證人陳傳
    盛證稱他是約三、四年前開始幫被告修水電，有四、五次，是修理熱水器漏水及
    插座壞掉，修理電器是因為開關太老舊，彈性疲乏，所以重新更換新開關，但電
    線均未修理過，另八十七年有跳電過一次，有去修理，被告未找他檢修線路。
  (二)又被告所住房屋共隔成十一間房間，吳建霖房間係舊電線，沒有新裝電線，客廳
    已燒燬，鍾志明住的房間係舊有插座，及日光燈座亦為老舊。廚房都是老舊電線
    。電錶是火災後才重新按裝，尚未送電。其餘房間未發現新安裝電線，共用一個
    電錶，另外甲○○另裝一個電錶，此有檢察官九十年四月三日及九十年十二月十
    三日履勘筆錄附卷可參，足證被告房屋內之電線老舊劣化，且用電量過大。
  (三)前述眷舍六十一年成立接管時即無建物登記，原係工寮，早年因員工待遇微薄，
    生活困苦，於六十六年權宜分配渠等安頓妻小作對棲身之用，非屬正式宿舍，有
    關電源之檢修維護，均由各借用人自行負責，公園路燈管理處僅定期訪查借用人
    是否仍有續住資格，此有該處九十一年四月十二日北市工公秘字第○九一六○九
    二八九○○號函乙份在卷可參，被告於本院九十一年四月一日調查時亦供承公園
    路燈管理處每年都有來檢查戶口，不是檢查線路。足證該屋之電線維修應由被告
    負責。
  (四)又火災當日凌晨二時二十三分三十二．六秒，台北市發生震度三級至四級之地震
    ，而本案起火處附近專牆及橫樑，並未有因地震造成之龜裂及傾倒痕跡，傢俱亦
    未有翻倒現象，依地震發生時間及現場狀況，研判因地震造成屋內電源線搖幌衝
    擊發生短路之可能性較小，此有交通部中央氣象局九十一年三月一日中象參字第
    九一○○九一六號函及台北市政府消防局九十一年三月一日北市消調字第○九一
    三○四五八二○○號函在卷可參。被告所辯本件火災是因地震引起乙節，不足採
    信。
  (五)依卷附交通部依卷附台北市政府消防局火災原因調查報告書載明「現場經勘查係
    由南面甲○○住戶內西北面臥室之東南側木柱架上端附近起火燃燒．．」、「起
    火處經清理後發現有電源線經過」、「綜合研判其起火原因以電源線因故短路致
    起火燃燒之可能性較大」等語。
  (六)綜上所述，被告屋內電源配均屬老舊劣化，且其電錶是分錶，房間多達十一間，
    又自七十一、七十二年間起長期使用迄火災發生時均未更換。足證本件火災是因
    被告長期未檢修線路，致引起短路而起火燃燒。被告過失至為明顯，其犯行足以
    認定。
二、核被告所為，係犯刑法第一百七十三條第二項之罪。被告一失火行為，燒燬自己
    及乙○○所使用之建物共二戶，惟刑法之失火罪，所直接侵害者為一般社會之公
    共餒全法益，計算罪數仍應以行為個數為準（最高法院二十一年上字第三九一號
    判例參照），本件失火行為單一，應僅論以單純之刑法第一百七十三條第二項失
    火燒燬現供人使用之住宅一罪。爰審酌被告過失行為之情形、品性、生活狀況、
    智識程度、犯罪所生之損害，及未與乙○○和解並犯罪後態度等一切情狀，量處
    如主所示之刑，並諭知易科罰金之折算標準。
據上論斷，應依刑事訴訟法第二百九十九條第一項前段，刑法第一百七十三條第二項
、第四十一條第一項前段，罰金罰鍰提高標準條例第一條前段、第二條判決如主文。
本案經檢察官陳文哲到庭執行職務
中      華      民      國      九十一    年      七      月    十二    日
                                  臺灣士林地方法院刑事第二庭
                                      法  官  李  建  忠
右正本證明與原本無異。
如不服本判決，應於判決送達後十日內，向本院提出上訴狀。
                                      書記官  曾  韻  蒔
中      華      民      國      九十一      年      七      月十七    日
附錄本案論罪科刑法條全文
刑法第一百七十三條第二項
失火燒燬前項之物者，處一年以下有期徒刑、拘役或五百元以下罰金。
